臺灣桃園地方法院刑事判決
111年度易字第180號
公  訴  人  臺灣桃園地方檢察署檢察官 
被      告  吳展宇



選任辯護人  王紹安律師（111.5.20解除委任）
上列被告因毀損等案件，經檢察官提起公訴（109年度偵字第320
99號），本院判決如下：
    主  文
甲○○犯毀損他人物品罪，處拘役參拾日，如易科罰金，以新臺幣
壹仟元折算壹日。又犯恐嚇危害安全罪，處有期徒刑貳月，如易
科罰金，以新臺幣壹仟元折算壹日。
其餘被訴部分無罪。
    事  實
一、甲○○因其妻丙○○（現已離婚）於民國108年11月19日起，至
    乙○、丁○○分別擔任正、副店長而加盟三商家購股份有限公
    司（下稱三商家購公司）之「美廉社崇義店」任職，詎甲○○
    因認丙○○遭乙○性騷擾及丁○○之辱罵，竟於108年11月24日中
    午12時許，與丙○○一同前往「美廉社崇義店」後，基於毀損
    他人物品之犯意，先於該店之門口，以腳踢踹乙○及丁○○所
    有、放置在「美廉社崇義店」門口之雨傘架，致該雨傘架傾
    倒且損壞，足生損害於乙○及丁○○。嗣甲○○進入上開「美廉
    社崇義店」內後，即與丁○○及乙○發生爭執，因而心生不滿
    ，竟再基於恐嚇危害安全之犯意，對乙○恫嚇稱「我現在火
    到我想把你頭扭下來」(起訴書誤載為「我要扭斷你的脖子
    」）等語，以此加害生命、身體之事恐嚇乙○，使乙○心生畏
    懼，致生危害於安全。
二、案經丁○○、乙○訴由臺灣桃園地方檢察署檢察官偵查起訴。
    理  由
甲、有罪部分
壹、程序方面
一、被告以外之人於審判外之言詞或書面陳述，除法律有規定者
    外，不得作為證據，刑事訴訟法第159條第1項固定有明文。
    又按當事人、代理人或辯護人於法院調查證據時，知有第15
    9條第1項不得為證據之情形，而未於言詞辯論終結前聲明異
    議者，視為有前項之同意，同法第159條之5第2項亦有明文
    。本案判決所引用具傳聞性質之各項證據資料，業據被告於
    本院行準備程序時，就檢察官所提證據之證據能力均同意有
    證據能力(見本院111年度審易字第103號卷第23頁)，且經本
    院於審判期日依法踐行調查證據程序，檢察官、被告於言詞
    辯論終結前，亦均未聲明異議，本院審酌結果，認上開證據
    資料製作時之情況，尚無違法不當及證明力明顯過低之瑕疵
    ，亦認為以之作為證據，應屬適當，依上開規定，應認有證
    據能力。
二、本判決所引用其餘所依憑判斷之非供述證據，亦無證據證明
    係違反法定程序所取得，或其他不得作為證據之情形，依刑
    事訴訟法第158條之4規定之反面解釋，亦均有證據能力。  
貳、認定事實所憑之證據及認定之理由：
一、訊據被告甲○○固坦承涉犯上開毀損他人物品之犯行，且坦承
    有於上揭時地，於與乙○爭執後，口出「我現在火到我想把
    你頭扭下來」等語，惟否認有何恐嚇之犯行，辯稱：我說「
    我現在火到我想把你頭扭下來」這句話後，乙○沒有被恐嚇
    的感覺，因為後續乙○還是與我繼續吵架，我覺得乙○沒有心
    生畏懼云云。經查：
　㈠毀損他人物品犯行部分：
　　被告於上揭時地毀損告訴人乙○及丁○○所有之傘架之犯罪事
    實，業據被告於偵查中及本院審理時自白不諱，核與告訴人
    乙○及丁○○指訴之情節相符，且有受毀損之傘架照片在卷可
    參，足認被告自白與事實相符，是被告毀損他人物品之犯行
    明確。
　㈡恐嚇危害安全犯行部分：
　⒈被告於上揭時地，於與告訴人乙○發生爭執中，向乙○稱「我
    現在火到我想把你頭扭下來」等語，業據證人即告訴人乙○
    及丁○○指訴歷歷，且有本院勘驗筆錄1份附卷可查，並為被
    告所不否認，此部分事實足可認定。
　⒉按刑法上所謂恐嚇，祇須行為人以足以使人心生畏怖之情事
　　告知他人即為已足，其通知危害之方法並無限制，凡一切以
    直接之言語、舉動，或其他足使被害人理解其意義之方法或
    暗示其如不從將加危害，而使被害人心生畏怖者，均應包括
    在內。而該言語或舉動是否足以使他人生畏怖心，應依社會
    一般觀念衡量之，如行為人之言語、舉動，依社會一般觀念
    ，均認係惡害之通知，而足以使人生畏怖心時，即可認屬恐
    嚇。經查，被告有於事實欄所載之時間，對告訴人乙○恫稱
    「我現在火到我想把你頭扭下來」一情，業經本院認定如前
    ，而依社會一般觀念，被告於與告訴人乙○發生爭執中為上
    開內容之言詞，於客觀上係表示要對某人下手實施傷害及要
    使之遭受不法對待，確足使一般人聽聞後擔憂生命、身體有
    不測而心生畏懼，而告訴人乙○於偵查中及本院審理時亦均
    明確陳稱：聽到被告對我說的這些話，我覺得很害怕，當時
    我一直在安撫被告的情緒，但被告是以暴怒的狀態在咆哮等
    語明確（參偵卷第39頁、本院易字卷第98頁）。且參以被告
    於案發時係因認其妻遭告訴人乙○性騷擾，方始前往上址且
    要求乙○賠償等情，此為被告所不否認（參本院易字卷第97
    頁），而觀之卷附本院勘驗筆錄亦可見被告進入「美廉社崇
    義店」內後，即有拍桌、大聲喊叫之情形，嗣於與告訴人丁○○交談中更有將背包摔在地上之舉動，待告訴人乙○進入店
    內後，被告更口出上開「我現在火到我想把你頭扭下來」之
    言詞，可知被告係因不滿告訴人乙○，方以前述恫嚇性之言
    詞讓告訴人乙○心生畏懼，實有恐嚇之意思。
　⒊至被告雖辯以告訴人乙○於其口出「我現在火到我想把你頭扭
    下來」之言詞後，仍有與之爭吵之行為，而認告訴人乙○
　　未有心生畏懼云云，然告訴人乙○於偵查及本院審理中均證
    稱有因被告上開言詞而心生畏懼有如上述，且依據卷附勘驗
    筆錄所載，被告為恐嚇言語後，隨即有人出聲「不要這樣子
    」，嗣於被告一再質疑告訴人乙○時，乙○除一再解釋外，尚
    且向被告告以「不要這樣子」、「你冷靜一點好不好」、「
    對不起」等語，足見被告所辯告訴人乙○事後還與其爭吵，
    未心生畏懼云云，難認屬實，況被害人於遭受恐嚇後之反應
    不一而足，或有噤聲不言者，或有仍鼓足勇氣捍衛己身者，
    且被害人亦可能因恐嚇行為人有無另持工具而異其因應，本
    案自始未見被告持任何工具恐嚇告訴人乙○，依常情而言，
    應無足使告訴人乙○於案發當下即噤若寒蟬、不敢言語，縱
    告訴人乙○於受被告之恐嚇後仍有與被告爭執之情形，亦與
    被告所為是否使告訴人乙○心生畏懼分屬二事，自無解於被
    告恐嚇之犯行，而無足為有利被告之認定。
　㈢綜上所述，被告前揭所為，核與恐嚇危害安全罪之構成要件
    相符。是被告上開所辯，均無可採。本件事證明確，被告上
    開毀損他人物品及恐嚇危害安全之犯行均堪以認定，應予依
    法論科。　
二、論罪科刑
　㈠新舊法比較：被告行為後，刑法第305條及同法第354條規定
    雖於108年12月25日修正公布，並自同年月27日施行。上開
    條文於94年1月7日刑法修正施行後，罰金之貨幣單位修正為
    新臺幣，且其等罰金數額依刑法施行法第1條之1第2項前段
    規定提高為30倍。而108年12月25日之修法則係將上開條文
    之罰金數額調整換算後逕予以明定於前開條文中，而毋庸再
    引用刑法施行法第1條之1第2項，是經比較新舊法之結果，
    前開修正內容均與罪刑無關，不生新舊法比較之問題，而應
    依一般法律適用原則，逕行適用裁判時之刑法第305條及同
    法第354條之規定，合先敘明。
　㈡核被告所為，係犯刑法第305條之恐嚇危害安全罪及同法第35
    4條之毀損他人物品罪。被告上開所犯之毀損、恐嚇危害安
    全，犯意不同，行為有別，應分論併罰之。
　㈢爰以行為人之責任為基礎，審酌被告應知現代社會中，對於
    任何糾紛之解決，應本諸理性、和平之手段與態度為之，竟
    因自認其前妻遭受性騷擾及辱罵，即先恣意損壞告訴人乙○
    及丁○○之傘架，致告訴人受有財產上之損害，顯然欠缺尊重
    他人財產權之觀念，並進而恫嚇告訴人乙○，使告訴人乙○心
    生畏懼，所為實屬不該；而被告犯後坦承部分犯行，難認完
    全具有悔意，且迄今未與告訴人達成和解，無法填補告訴人
    因犯罪所受之損害，兼衡其犯罪之動機、目的、手段等一切
    情狀，分別量處如主文所示之刑，並均諭知易科罰金之折算
    標準。　
三、不另為無罪之諭知：
　㈠公訴意旨另以：被告於上開時地，另對丁○○、乙○恫嚇稱「我
    手上有你們很多把柄，今天我已經準備好和解書，如果你們
    不簽，我認識很多記者，絕對讓你們紅」等語，使丁○○、乙○心生畏懼，致生危害於安全，因認被告此部分亦涉犯恐嚇
    危害安全罪嫌。
　㈡按犯罪事實應依證據認定之，無證據不得認定犯罪事實；不
    能證明被告犯罪者，應諭知無罪之判決，刑事訴訟法第154
    條第2 項、第301 條第1 項分別明定。又認定不利於被告之
    事實，須依積極證據，苟積極證據不足為不利於被告事實之
    認定時，即應為有利於被告之認定，更不必有何有利之證據
    。公訴意旨認被告就前開部分涉犯此部分恐嚇危害安全罪嫌
    ，係以告訴人乙○、丁○○及證人丙○○於偵查中之證述為其主
    要論據，訊據被告堅決否認有此部分恐嚇犯行，經查：
　⒈被告於上開時地以「讓你們店上新聞」、「我把你們這些事
    情放在爆料上面，讓記者來採訪」、「我一定把這事情鬧大
    ，叫記者來採訪」、「你這間店還要不要做啊」、「再上爆
    料，叫記者來採訪」、「我會請律師打一封和解書出來」、
    「我就叫記者來，我跟中天記者很熟，TVBS記者也很熟，你
    那個靠杯美聯社的也拿出來爆」等語告知告訴人乙○及丁○○
    等情，業據本院當庭勘驗告訴人所提出之監視錄影光碟畫面
    ，並製有勘驗筆錄附卷可稽，核與證人即告訴人乙○、丁○○
    及證人丙○○證述之情節大致相符，且有監視錄影光碟1份在
    卷足憑，復為被告於本院審理時所不否認，此部分事實自可
    認定無疑。至公訴意旨認被告係告以告訴人「我手上有你們
    很多把柄，今天我已經準備好和解書，如果你們不簽，我認
    識很多記者，絕對讓你們紅」等語，與上開本院勘驗結果稍
    有不符，此或因告訴人乙○及丁○○於案發時處於衝突、緊張
    之狀態而未能清楚記憶，且事後又因時間之流逝而就被告所
    言內容稍有誤記所致，是本院認定被告所言內容，當以本院
    勘驗筆錄之內容為準。
　⒉惟刑法上之恐嚇危害安全罪，係以將來之惡害恫嚇被害人，
    使人心生畏怖為要件，被告上開所言是否涉犯恐嚇犯行，仍
    應衡諸一般日常生活之經驗法則，且視當時之客觀情境及前
    後完整語意加以判斷，觀之本院勘驗筆錄顯示被告為上開言
    詞之前後，係告以「你剛才不是打電話給我老婆還嗆我老婆
    」、「你們店長跟那個15歲妹妹搞出來的事情，為什麼牽扯
    到我太太這邊來」、「讓你們店上新聞，你們店長做的那些
    淫亂的事情，你媽搞到我太太這邊來」、「你店長騷擾我老
    婆」、「我明天就去勞工局，我把你們這些事情放在爆料上
    面，讓記者來採訪」、「今天我太太因為你這樣受到精神上
    的損失」、「他跟那個妹妹，那個妹妹才15歲，他們有他們
    的感情關係，為什麼要扯到我老婆那邊來」、「薪水我跟你
    講你趕快給我結清楚，我一定把這事情鬧大，叫記者來採訪
    ，反正你店面都固定在這邊的啊，生意好不好你們家的事，
    反正我們不在這邊上班啦」、「那些對話已經構成性騷擾了
    啦」、「這件事情我想沒那麼單純，我上網查，你的地址都
    被爆出來了，我跟你講，無風不起浪，你沒有搞事情出來，
    沒有人會去爆你」、「你這間店扯到我老婆這邊來，你這間
    店還要不要做啊，你今天這件事情不處理，沒關係，我就上
    勞工局，再上爆料，叫記者來採訪」、「反正你要給我精神
    損失啊，我勞工局那邊也去提告啊，金額怎麼算勞工局會去
    算啊」、「那你找一個時間我們來談和解啊，要不要」、「
    我會請律師打一封和解書出來，如果這件事情再扯到我老婆
    ，我就叫記者來，我跟中天記者很熟，TVBS記者也很熟，你
    那個靠杯美聯社的也拿出來爆」等節，是可見被告確係因認
    其前妻丙○○遭受性騷擾及丁○○之辱罵，因而向告訴人告以欲
    依合法之程序向勞工局申訴及請求賠償，及告以若未獲告訴
    人妥善處理則欲另覓記者採訪或於社群軟體揭露，並未表示
    要以暴力方式對付告訴人，而使告訴人遭受生命、身體、自
    由、名譽或財產等不利結果，縱被告有對告訴人提及「我一
    定把事情鬧大」、「你這間店還要不要做啊」等語，然被告
    既未明示係使用暴力之手段，且由上下文義綜合觀之，亦僅
    係被告為督促告訴人處理雙方之糾紛，否則將訴諸媒體或社
    群軟體之表示，而未敘明欲另以何種己力所能控制之手段，
    加害告訴人之生命、身體、自由、名譽或財產之事，客觀上
    自難以認定上開內容即屬惡害之通知。況告訴人為商店之經
    營者，被告為其前妻丙○○與告訴人間紛爭之處理，除另循法
    律途徑解決外，在各類傳播工具及社群軟體蓬勃發展之現今
    社會，訴諸媒體或於社群軟體上行文揭露訊息，並藉此尋求
    社會公斷，仍未逸脫一般人之處事經驗，尚
　　屬理性之合法作為，自難謂係屬於對他人之名譽或財產為不
    法之侵害，與刑法第305 條恐嚇危害安全罪之構成要件有間
    ，自無僅以告訴人認受恐嚇之主觀狀態，逕認被告此部分構
    成刑法恐嚇危害安全罪。
　⒊綜上所述，就此部分查無其他確切證據足資證明被告確有上
    開公訴意旨所指之恐嚇危害安全之犯行，自不能證明被告此
    部分犯罪，惟檢察官認此部分與前揭論罪科刑部分，有實質
    上一罪關係，就此部分，爰不另為無罪之諭知。  　
乙、無罪部分：
一、公訴意旨略以：被告基於誹謗之犯意，於上開時地對丁○○拍
    桌稱「你們店長性騷擾我老婆」、「你們賣米偷斤減兩，是
    偷美廉社及客戶的米」等語，足以貶損丁○○、乙○之人格尊
    嚴及名譽，因認被告此部分涉犯刑法第310條第1項之誹謗罪
    嫌等語。
二、犯罪事實應依證據認定之，無證據不得認定犯罪事實；不能
    證明被告犯罪或其行為不罰者應諭知無罪之判決，刑事訴訟
    法第154條第2項、第301條第1項分別定有明文。此所謂認定
    犯罪事實之證據，無論其為直接或間接證據，均須達於通常
    一般人均不致有所懷疑，而得確信其為真實之程度，始得據
    為有罪之認定。又刑事訴訟法第161條第1項規定，檢察官就
    被告犯罪事實應負舉證責任，並指出證明方法。因此，檢察
    官對於起訴之犯罪事實，應負提出證據及說服之實質舉證責
    任。倘其所提出之證據，不足為被告有罪之積極證明，或其
    指出證明之方法，無從說服法院以形成被告有罪之心證，基
    於無罪推定原則，自應為被告無罪判決之諭知。
三、公訴意旨認被告涉犯誹謗罪嫌，無非係以被告之供述、證人
    即告訴人乙○及丁○○、證人丙○○之證述、桃園市政府109年5
    月20日府勞條字第10901180001號函及附件等，為其主要論
    據。
四、訊據被告甲○○固坦承於上開時地有說「你們店長性騷擾我老
    婆」、「你們賣米偷斤減兩，是偷美廉社及客戶的米」，惟
    堅詞否認有何誹謗犯行，辯稱：因為我老婆回來跟我說乙○
    對她性騷擾，且有對話的紀錄，我也有跟我老婆一起去勞工
    局申訴，另外我老婆還有說她之前在「美廉社」直營店時分
    裝米秤重出售給客人的情形，跟「美廉社崇義店」不一樣，
    我聽到後覺得「美廉社崇義店」怎麼會這樣子，所以我認為
    「美廉社崇義店」賣米偷斤減兩，才會在那時候隨口說出來
    ，我覺得這是可受公評之事等語。經查：
　㈠被告於上開公訴意旨所指之時地，有向告訴人乙○及丁○○稱「
    你們店長性騷擾我老婆」、「你們賣米偷斤減兩，是偷美廉
    社及客戶的米」等節，業據被告於本院審理中自承，核與證
    人即告訴人乙○及丁○○、證人丙○○之證述相符，且有本院勘
    驗筆錄附卷可查，此部部分事實足堪認定。
　㈡依憲法第11條之規定，人民之言論自由應予保障，且鑑於言
　　論自由有實現自我、溝通意見、追求真理、滿足人民知的權
    利，形成公意，促進各種合理政治及社會活動功能，乃維持
    民主多元社會正常發展不可或缺之機制，國家應給予最大限
    度之保障。惟為保護個人名譽、隱私等法益及維護公共利益
    ，國家對言論自由尚非不得依其傳播方式為適當限制，刑法
    第310條第1項、第2項之誹謗罪即係為保護前述個人法益而
    設。而該條第3項前段規定「對於所誹謗之事，能證明其為
    真實者，不罰」，係以指摘或傳述足以毀損他人名譽事項之
    行為人，其言論內容與事實相符者為不罰之條件，並非謂行
    為人必須自行證明其言論內容確屬真實，始能免於刑責。惟
    行為人雖不能證明言論內容為真實，但依其所提證據資料，
    認為行為人有相當理由確信其為真實者，即不能以誹謗罪之
    刑責相繩，亦不得以此項規定而免除檢察官或自訴人於訴訟
    程序中，依法應負行為人故意毀損他人名譽之舉證責任或法
    院發現其為真實之義務（司法院釋字第509號解釋理由書意
    旨參照）。而就「能證明其為真實」之要件，上開解釋運用
    符合憲法意旨之解釋方法，已闡述並非行為人須自證其言論
    內容客觀上與真實相符，而係只須證據資料能夠證明行為人
    有相當理由確信其發表言論內容應屬真實，即不應令其擔負
    誹謗刑責。換言之，行為人如已盡查證義務，縱使所發表之
    言論與事實未盡相符，或與真相有所出入，仍不應施予刑罰
    制裁。另除前述就「事實陳述」所規範之阻卻違法事由以外
    ，刑法第311條亦就「意見表達」定有阻卻違法事由。倘行
    為人係以善意發表言論，而有因自衛、自辯或保護合法之利
    益、公務員因職務而報告、對於可受公評之事而為適當之評
    論、對於中央及地方之會議或法院或公眾集會之記事而為適
    當之載述等刑法第311條各款所列之情形，雖損害他人名譽
    ，其行為仍因受言論自由之保障，具阻卻違法事由而應屬不
    罰。
　㈢被告之前妻丙○○認遭受告訴人乙○性騷擾，因而向「美廉
　　社崇義店」加盟之三商家購公司及桃園市政府性別平等工作
    會申訴等情，業據證人丙○○證述在卷，且有三商家購公司10
    9年5月15日三商家購字第1090518001號函及所附三商家購公
    司性騷擾申訴訪談紀錄表、調查訪談紀錄、桃園市政府109
    年5月20日府勞條字第1091180001號函及所附性別工作平等
    會審定書各1份附卷可查，是此部分被告所指「你們店長性
    騷擾我老婆」自非全然虛構。又被告因認其前妻丙○○遭受告
    訴人乙○性騷擾，因而前往「美廉社崇義店」與告訴人理論
    並要求告訴人賠償等情，亦據本院認定如前，若謂被告此時
    不得告知其前來之事由，自與正常事理未符，被告向告訴人
    告知請求賠償之理由為何，自屬正當合理所為。再被告並非
    具調查權限之人員，難以要求其可於上開申訴外另為調查，
    則被告因其前妻之告知而認定告訴人乙○有為性騷擾其前妻
    之犯行，可認其已盡查證義務，而有相當理由確信其陳述為
    真實，自得依刑法第310條第3項前段規定阻卻違法。　
　㈣另證人丙○○於本院審理時到庭證稱：我之前在「美廉社」直
    營店任職，「美廉社崇義店」是加盟店，「美廉社」的米是
    秤重出售，每袋米可能會有多出一點米，例如一袋米有330
    公克，分成每袋100公克出售，直營店會將多出來的30公克
    的米平分給客人，但「美廉社崇義店」會自己收起來，不會
    平分給客人，可能是因為加盟店有成本的考量，但我覺得很
    奇怪，感覺不太好，所以回家時有跟甲○○說等語，而告訴人
    乙○於本院審理時亦不否認有上開證人丙○○所述情節，惟解
    釋稱：有時廠商送來的米重量不足，就會以之前蒐集下來的
    米補足等語，是可認告訴人所經營之「美廉社崇義店」對於
    出售予顧客之米固未有任何斤兩不足之情事，然以證人丙○○
    及告訴人乙○所述，確有不同於「美廉社」直營店之情形，
    則被告因其前妻丙○○之自身經驗認「美廉社崇義店」於米之
    分裝出售不同於「美廉社」直營店之將米平分予顧客，而係
    自行蒐集，因而認從事商業活動之「美廉社崇義店」此舉即
    為「偷斤減兩」、「偷美廉社及客戶的米」，則被告此陳述
    並非毫無根據、無的放矢，且非專以妨害他人名譽為唯一目
    的之恣意謾罵，而係對於可受公評之事而為適當之評論，應
    合於刑法第311條第3款之規定而欠缺違法性。
五、綜上所述，依檢察官所提出之證據，雖可認被告確為上開「
    你們店長性騷擾我老婆」、「你們賣米偷斤減兩，是偷美廉
    社及客戶的米」等語，然本院認被告所為該當於刑法第310
    條第3項前段、第311條第3款所定不罰之要件，依上開規定
    及說明，自應就被告此被訴部分為無罪之諭知，以昭審慎。
據上論斷，應依刑事訴訟法第299條第1項前段、第301條第1項，
判決如主文。
本案經檢察官戊○○提起公訴，檢察官李信龍到庭執行職務。
中　　華　　民　　國　　111 　年　　7 　　月　　29　　日
                  刑事第十三庭  法　官　潘怡華　　　　　
以上正本證明與原本無異。
如不服本判決應於收受判決後20日內向本院提出上訴書狀，並應
敘述具體理由。其未敘述上訴理由者，應於上訴期間屆滿後20日
內向本院補提理由書(均須按他造當事人之人數附繕本)「切勿逕
送上級法院」。 
　　　　　　　　　　　　　　　  書記官　趙芳媞　　　　　　　　　　　　　　　
中　　華　　民　　國　　111 　年　　7 　　月　　29　　日

附錄本案論罪科刑法條全文：
中華民國刑法第354條
毀棄、損壞前二條以外之他人之物或致令不堪用，足以生損害於
公眾或他人者，處2年以下有期徒刑、拘役或1萬5千元以下罰金
。
中華民國刑法第305條
以加害生命、身體、自由、名譽、財產之事恐嚇他人，致生危害
於安全者，處2年以下有期徒刑、拘役或9千元以下罰金。